臺灣高等法院刑事裁定
111年度毒抗字第92號
抗  告  人  
即  被  告  蔡小芬


上列抗告人因違反毒品危害防制條例案件，不服臺灣臺北地方法
院110年度毒聲字第1048號，中華民國110年12月7日裁定（聲請
案號：臺灣臺北地方檢察署110年度毒偵字第1638號、110年度聲
觀字第940號），提起抗告，本院裁定如下：
    主  文
抗告駁回。                                             
    理  由
一、原裁定意旨略以：抗告人即被告蔡小芬（下稱抗告人）基於
    施用第二級毒品之犯意，於民國108年10月26日晚間8時許，
    在新北市中和區某友人家中，施用第二級毒品甲基安非他命
    1次等情，業據被告坦承，且有相關採尿紀錄、驗尿報告可
    佐。而距其前次施用觀察、勒戒及強制戒治執行完畢已逾3
    年，被告復另涉犯持有第二級毒品案件，現由臺灣臺北地方
    檢察署檢察官以110年度偵字第32344號案件偵辦中，而不適
    宜由檢察官依法給予附命戒癮治療之緩起訴處分，是認本件
    聲請於法相合，依毒品危害防制條例第20條第1項及觀察勒
    戒處分執行條例第3條第1項規定，裁定令抗告人入勒戒處所
    觀察、勒戒等語。
二、抗告意旨略以：我已知錯，但請念及我父親、大哥生病，平
    日由我和母親扛起家中小吃店生意，我並兼差郵局工作，維
    持生計，然母親年邁，無法搬重物和彎腰，平日需靠我幫忙
    ，無法想像勒戒後，家中變成甚麼樣子，故請讓我可以在家
    孝順父母、幫助大哥、母親，請撤銷原裁定，給予藥癮治療
    或判有期徒刑易科罰金之機會等語。
三、按109年1月15日修正公布、同年7月15日施行之毒品危害防
    制條例第20條第3項規定，犯第10條之罪於觀察、勒戒或強
    制戒治執行完畢釋放後，3年後再犯第10條之罪者，適用本
    條前2項之規定。上開所謂「3年後再犯」，只要本次再犯（
    不論修正施行前、後）距最近1次觀察、勒戒或強制戒治執
    行完畢釋放，已逾3年者，即該當之，不因其間有無犯第10
    條之罪經起訴、判刑或執行而受影響（最高法院109年度台
    上大字第3826號主文參照）。次按現行毒品危害防制條例第
    24條第1項，採行「觀察、勒戒」與「緩起訴之戒癮治療」
    並行之雙軌模式。「觀察、勒戒」程序，係針對受處分人所
    為保安處分，目的在戒除行為人施用毒品身癮及心癮，以達
    教化與治療之目的，其立法意旨在幫助施用毒品者戒毒，性
    質上為一療程，而非懲罰，並屬強制規定；「緩起訴之戒癮
    治療」，係由檢察官審酌個案情形，依毒品危害防制條例第
    24條規定，改以緩起訴處分方式轉介施用毒品者前往醫療院
    所治療。是否給予被告為附命完成戒癮治療之緩起訴處分，
    事屬刑事訴訟法第253條之1第1項及第253條之2第1項第6款
    特別賦予檢察官之職權，並無「緩起訴之戒癮治療」應優先
    於「觀察、勒戒」之強制規定，除檢察官審酌個案情形，依
    同條例第24條第1項為附命完成戒癮治療之緩起訴處分外，
    凡經檢察官聲請法院裁定將被告送勒戒處所觀察、勒戒者，
    法院僅得就其聲請審查被告是否有施用毒品之行為，以及被
    告是否為「初犯」或「3年後再犯」而為准駁之裁定，並無
    自由斟酌改以其他方式替代或得以其他原因免予執行之權，
    法院原則上應尊重檢察官職權之行使，僅就檢察官之判斷有
    無違背法令、事實認定有誤或其他重大明顯瑕疵，予以有限
    之低密度審查。
四、抗告意旨雖以前詞置辯。惟查：
　㈠抗告人於108年10月26日晚間8時許施用第二級毒品甲基安非
    他命之事實，經抗告人於警詢、偵訊均坦承（109毒偵2511
    卷第5頁、第22頁至反面），且抗告人為警查獲後，採集其
    尿液送鑑驗之結果，確呈安非他命、甲基安非他命陽性反應
    一節，有台灣尖端先進生技醫藥股份有限公司濫用藥物檢驗
    報告、列管毒品人口尿液檢體採集送驗紀錄表各1份在卷可
    憑（109毒偵2511卷第6至7頁）。抗告人之自白與事實相符
    ，堪以採信，其確有施用第二級毒品甲基安非他命之犯行，
    應可認定。
　㈡而被告前於92年間因施用毒品案件，經臺灣桃園地方法院以9
    2年度毒聲字第2800號裁定送觀察、勒戒後，因認有繼續施
    用毒品之傾向，再經同法院以93年度毒聲字第1324號裁定令
    入戒治處所，施以強制戒治，嗣經評定認無繼續戒治之必要
    ，而於94年5月6日因停止戒治釋放出所，所餘戒治期間付保
    護管束，於保護管束期滿，前開處分停止戒治之處分未經撤
    銷，故經臺灣桃園地方檢察署檢察官以94年度戒毒偵字第25
    2號為不起訴處分確定，之後即未再受觀察、勒戒或強制戒
    治之處分等節，有本院被告前案紀錄表在卷可考。堪認抗告
    人本件施用毒品之時間，距其最近1次因犯施用毒品罪經強
    制戒治執行完畢，顯逾3年無訛。
　㈢基此，抗告人本件施用毒品行為，已超過前開強制戒治執行完畢釋放後3年以上，檢察官依法本得視抗告人具體情狀及公共利益之維護等情，裁量選擇最適當之處遇，以達戒癮治療之目的，是檢察官考量抗告人經合法傳喚，無正當理由未到庭應訊，有回證可佐（110偵1638卷第73頁），且其另涉犯持有第二級毒品案件，現經檢察官偵辦中，亦有刑事案件報告書與偵訊筆錄可參（同上卷第77至83頁），而選擇向法院聲請對抗告人施以觀察、勒戒，原審裁定准許，核無違誤。至於抗告人以家庭因素為由提起本件抗告，非屬是否應裁定令被告入觀察、勒戒處所施以觀察、勒戒所需考量之因素，已如前述，自不能執為免除觀察勒戒處分之理由，是抗告意旨請求免予觀察、勒戒，另為戒癮治療云云，尚非有據。
五、綜上，原裁定以抗告人確有施用第二級毒品犯行，且尚有毒
    品案件偵查中，因而依檢察官之聲請，裁定令抗告人入勒戒
    處所觀察、勒戒，並無違誤。抗告意旨猶執前詞指摘原裁定
    不當，為無理由，應予駁回。
據上論斷，應依刑事訴訟法第412條，裁定如主文。　
中　　華　　民　　國　　111 　年　　1 　　月　　26　　日
                  刑事第十三庭  審判長法　官  洪于智
                                      法　官  黃惠敏
                                      法　官  黃玉婷
以上正本證明與原本無異。
不得再抗告。
                                      書記官  傅國軒
中　　華　　民　　國　　111 　年　　1 　　月　　28　　日